【裁判字號】    99,台上,6717
【裁判日期】    991028
【裁判案由】    違反槍砲彈藥刀械管制條例
【裁判全文】
最高法院刑事判決            九十九年度台上字第六七一七號
上  訴  人  甲○○
            乙○○
上列上訴人等因違反槍砲彈藥刀械管制條例案件，不服台灣高等
法院台中分院中華民國九十八年三月二十六日第二審判決（九十
八年度上訴字第一八七號，起訴案號：台灣彰化地方法院檢察署
九十七年度偵字第二六五二、二六九三、二八四九號），提起上
訴，本院判決如下：
    主  文
上訴駁回。
    理  由
按刑事訴訟法第三百七十七條規定，上訴於第三審法院，非以判
決違背法令為理由，不得為之。是提起第三審上訴，應以原判決
違背法令為理由，係屬法定要件。如果上訴理由書狀並未依據卷
內訴訟資料，具體指摘原判決不適用何種法則或如何適用不當，
或所指摘原判決違法情事，顯與法律規定得為第三審上訴理由之
違法情形，不相適合時，均應認其上訴為違背法律上之程式，予
以駁回。本件原審經審理結果，認為上訴人甲○○、乙○○（以
下或稱上訴人等）有如原判決事實欄所載一行為同時非法持有或
幫助非法持有手槍、子彈之犯行明確（乙○○為幫助犯），因認
第一審依想像競合犯規定從一重處斷，論甲○○與王彩淑（業經
原審判決有罪確定）以共同未經許可持有手槍罪，累犯，處有期
徒刑貳年拾月（依刑法第五十九條規定減輕其刑），併科罰金新
台幣伍萬元，並諭知罰金易服勞役之折算標準及為相關從刑諭知
之判決，為無不合，予以維持，駁回甲○○在第二審之上訴。且
撤銷第一審關於乙○○部分之科刑判決，改判依想像競合犯，並
變更檢察官所引未經許可寄藏手槍之起訴罪名，從一重論乙○○
以幫助未經許可，持有手槍罪，處有期徒刑壹年拾月（依刑法第
五十九條規定減輕其刑），併科罰金新台幣萬元，並就罰金部
分諭知如易服勞役之折算標準，及為相關從刑之宣告。已詳敘其
調查、取捨證據之結果及憑以認定犯罪事實之心證理由。並就甲
○○、乙○○所辯，無持有與幫助持有之意圖云云，認非可採，
予以指駁。從形式上觀察，原判決關於甲○○、乙○○部分，尚
無足以影響判決結果之違背法令情形存在。甲○○、乙○○上訴
意旨略以：甲○○自始無持有槍、彈之主觀意圖，否則豈會將之
棄置在風吹雨打易於生鏽與他人可發現之地點，其係為協助王彩
淑丟棄槍、彈而在途中短暫占有，其後因張志郎（業經第一審判
決有罪確定）要求而取出，不能因張志郎懷疑甲○○欲私吞槍、
彈，即認甲○○有長期持有之主觀意思。且甲○○未將之置於自
己實力支配，主觀上亦無寄藏或持有之認識與意思，不該當槍砲
彈藥刀械管制條例之要件，原判決以藏放槍、彈至取回槍、彈時
間經過二小時，甲○○猶能知悉位置，認定其持有支配關係未中
斷，其認事用法違反經驗及論理法則。且甲○○無占有意思與支
配行為，則乙○○自無幫助甲○○持有之犯行，況乙○○不認識
王彩淑，無幫助王彩淑持有之故意。原判決認定乙○○騎機車載
甲○○將槍、彈放置於八卦山區某處，遽論其幫助持有犯行，判
決當然違背法令云云。甲○○上訴意旨另略以：原判決認甲○○
「持有、寄藏二者罪名均分別同為槍砲彈藥刀械管制條例第七條
第四項、第十二條第四項所規範，且持有為寄藏之低度階段行為
，故起訴法條尚無變更之必要」，但於乙○○部分卻認「其係幫
助未經許可持有手槍子彈罪，檢察官認為其係犯寄藏手槍子彈罪
，兩者起訴罪名不同，因所侵害社會之基本事實同一，應變更起
訴法條併予審理之。」顯有理由矛盾之違法等語。乙○○上訴意
旨另略以：原判決事實記載：「藏放槍、彈後，甲○○告知王彩
淑日後可自行前往取槍。」亦即甲○○經手本案槍、彈之時期，
應自計畫藏槍、彈時起至藏放後止。理由則敘明：「甲○○自王
彩淑交付該槍、彈時起，迄取出交還張志郎上開槍、彈時止，時
間經過約二小時餘，而其藏槍之後亦知悉要到何處取槍，其與該
槍、彈之支配持有關係並未中斷。」等旨，兩相齟齬，有判決理
由矛盾之違法云云。惟查：(一)、採證認事，乃事實審法院之職權
，其對證據證明力之判斷，如未違背經驗法則或論理法則，復已
敘述其憑以判斷之心證理由，即不能任意指為違法。原判決依憑
卷附之甲○○、乙○○與王彩淑之通聯紀錄，以及王彩淑於第一
審時之證詞，與甲○○在第一審中供承於民國九十七年三月十六
日二十二時三十八分四十八秒接獲王彩淑來電，乃相約在其家前
見面，由其建議到山上藏槍、彈，王彩淑即將內有點二二制式手
槍一支及點二二子彈七顆、制式九０手槍一支及九MM制式子彈九
顆之黑色手提包交給甲○○拿著，由乙○○、「阿凱」分別載送
甲○○、王彩淑前往山上藏槍等情之陳述，及卷內其他相關之證
據資料，論述甲○○於上開時間、地點，既與王彩淑共同謀議如
何藏放，且進而選定藏放地點，再由王彩淑交付槍、彈，並開始
攜帶、保管，則甲○○已實際占有；又甲○○、王彩淑二人係為
達成藏放槍、彈之共同目的，由甲○○攜帶槍、彈前往山區，甲
○○自王彩淑交付時起，迄取出交還張志郎時止，時間經過約二
小時餘，而其藏放後亦知悉要到何處取出，其與該槍、彈之支配
持有關係並未中斷，足認甲○○與王彩淑確係共同持有，自應就
持有之行為負共同正犯之責。且援引王彩淑於第一審之證詞與通
聯紀錄說明乙○○在載送甲○○前往八卦山區藏槍、彈過程中，
惟恐藏槍、彈之事致張志郎不悅而再生事端，曾出言要求王彩淑
不要接聽張志郎電話。復以乙○○先前曾參與制止張志郎開槍舉
措，則甲○○當場將制式九０手槍一支及九MM制式子彈九顆自張
志郎手中搶下並交給王彩淑放入黑色手提包等情，應為在現場之
乙○○所知悉，竟仍載甲○○前往山區藏放，足認乙○○對甲○
○、王彩淑持有槍、彈之行為確有施予助力，其有幫助甲○○等
人非法持有制式九０手槍一支、九MM制式子彈九顆之犯意至明等
旨。而以甲○○辯稱：「不知道這樣藏槍及取槍是違法的，並未
持有該槍、彈。」乙○○辯稱：「不知道甲○○上山目的是要藏
槍。」云云，均為卸責之詞，殊無足取，於理由內依憑調查所得
之證據，詳加指駁。所為論斷，核無違反客觀存在之證據法則。
甲○○、乙○○上訴意旨任意指摘原判決有違反經驗及論理法則
及採證違法云云，自非適法之第三審上訴理由。(二)、刑事訴訟法
第九十五條第一款關於告知罪名變更程序之規定，旨在使被告得
以充分行使其訴訟防禦權，以達刑事訴訟發見真實兼及程序公正
之目的。是以法院如欲依刑事訴訟法第三百條規定，變更檢察官
所引用之法條或罪名而為判決，應踐行告知罪名變更之程序，使
被告有適時提出辯解及防禦之機會，以避免突襲性裁判，而確保
被告之權益。查檢察官起訴甲○○、乙○○之法條及罪名為槍砲
彈藥刀械管制條例第七條第四項之未經許可寄藏手槍罪。第一審
係判處甲○○、乙○○二人以槍砲彈藥刀械管制條例第七條第四
項之未經許可持有手槍罪（乙○○為幫助犯），原審審判長於九
十八年三月十二日上午審判時，已依上揭規定，對甲○○、乙○
○告以：「對你涉犯槍砲彈藥刀械管制條例第七條第四項之未經
許可持有手槍罪、同條例第十二條第四項之未經許可持有子彈罪
有何辯解？」有該次審判筆錄可稽（見原審卷第一四八頁背面）
，業予上訴人等以辯解及防禦之機會，經上訴人等及其原審辯護
人為充分之辯論後，始變更檢察官起訴罪名，依持有或幫助持有
各該條項之槍、彈罪而為判決。其所踐行之訴訟程序，於法並無
不合，至於原判決認甲○○「持有、寄藏二者罪名均分別同為槍
砲彈藥刀械管制條例第七條第四項、第十二條第四項所規範，且
持有為寄藏之低度階段行為，故起訴法條尚無變更之必要。」另
論乙○○「係幫助未經許可持有手槍子彈罪，檢察官認為其係犯
（共同）寄藏手槍子彈罪，兩者起訴罪名不同，因所侵害社會之
基本事實同一，應變更起訴法條併予審理之。」揆諸起訴意旨認
乙○○係刑法第二十八條之共同正犯，原審論以同法第三十條之
幫助犯，其為起訴法條之變更亦無不合，不得指為違法而據為第
三審上訴之合法理由。(三)、「判決書應分別記載其裁判之主文與
理由；有罪之判決書並應記載犯罪事實，且得與理由合併記載。
」刑事訴訟法第三百零八條定有明文。原判決事實記載：「藏放
槍、彈後，甲○○告知王彩淑日後可自行前往取槍。」並且於理
由敘明：「甲○○自王彩淑交付該槍、彈時起，迄取出交還張志
郎上開槍、彈時止，時間經過約二小時餘，而其藏槍之後亦知悉
要到何處取槍，其與該槍、彈之支配持有關係並未中斷。」經核
合併觀察原判決此部分事實與理由之論述，並無前後矛盾之情形
，且尚非於法有違，乙○○上訴意旨就此指摘，顯非合法之第三
審上訴理由。其餘上訴意旨或仍持原判決已說明理由而捨棄不採
之陳詞辯解，全憑己見，再為單純之事實上爭執；或就屬於事實
審法院採證認事職權之行使，任意指摘，難認已符合首揭法定之
第三審上訴要件。其上訴違背法律上之程式，應予駁回。
據上論結，應依刑事訴訟法第三百九十五條前段，判決如主文。
中    華    民    國  九十九  年    十    月  二十八  日
                      最高法院刑事第九庭
                          審判長法官  邵  燕  玲
                                法官  李  伯  道
                                法官  孫  增  同
                                法官  施  俊  堯
                                法官  李  嘉  興
本件正本證明與原本無異
                                      書  記  官
中    華    民    國  九十九  年   十一   月    一    日
                                                       s

司法院資訊處製作；財團法人民間司法改革基金會備份。
